臺灣臺東地方法院民事判決　九十年度重訴字第三九號
　　原　　　告　臺東縣政府
　　法定代理人　酉○○
　　訴訟代理人　劉秀真律師
　　被　　　告　午○○
　　訴訟代理人　郭重鑾律師
　　被　　　告　巳○○
　　　　　　　　寅○○
　　　　　　　　辰○○
　　　　　　　　子○○
　　　　　　　　丑○○
　　　　　　　　戊○○
　　訴訟代理人　郭重鑾律師
　　被　　　告　申○○
　　　　　　　　辛○○
　　　　　　　　黃○○
　　　　　　　　庚○○
　　　　　　　　天○○
　　訴訟代理人　郭重鑾律師
　　被　　　告　Ｂ○○
　　　　　　　　Ｃ○○
　　　　　　　　Ｄ○○
　　　　　　　　Ａ○○
　　訴訟代理人　未○○
　　被　　　告　丙○○
　　　　　　　　Ｅ○○
　　　　　　　　宇○○
　　訴訟代理人　郭重鑾律師
　　被　　　告　宙○○
　　　　　　　　玄○○
　　　　　　　　癸○○
　　　　　　　　卯○○
　　　　　　　　壬○○
　　訴訟代理人　郭重鑾律師
　　被　　　告　地○○
　　　　　　　　丁○○
　　　　　　　　甲○○
　　兼右一人
　　法定代理人　乙○○
　　被　　　告　己○○
　　訴訟代理人　郭重鑾律師
右當事人間拆屋還地事件，本院於九十四年二月二日言詞辯論終結，判決如下：
    主      文
被告午○○應將坐落臺東縣臺東市○○段三四五之一地號土地上如附圖所示Ａ６部分
面積為四十二平方公尺、第二層Ａ６─１部分二十四平方公尺之建物拆除，與被告巳
○○、寅○○、辰○○、子○○、丑○○共同將土地交還原告。
被告戊○○應將坐落臺東縣臺東市○○段三四五之一地號土地上如附圖所示Ａ７部分
面積為四十七平方公尺之建物拆除，與被告申○○、辛○○、黃○○、庚○○共同將
土地交還原告。
被告天○○應將坐落臺東縣臺東市○○段三四五之一地號土地上如附圖所示Ａ８部分
面積為二十九平方公尺之建物拆除，與被告Ｂ○○、Ｃ○○、Ｄ○○共同將土地交還
原告。
被告Ａ○○應將坐落臺東縣臺東市○○段三四五之一地號土地上如附圖所示Ａ９部分
面積為二十平方公尺之建物拆除，與被告丙○○共同將土地交還原告。
被告戊○○應將坐落臺東縣臺東市○○段三四五之一地號土地上如附圖所示Ａ１１部
分面積六十八平方公尺之建物拆除，將土地交還原告。
被告Ｅ○○應將坐落臺東縣臺東市○○段三四五之一地號土地上如附圖所示Ａ１２部
分面積八十四平方公尺之建物拆除，與被告宇○○、廖廷筠、玄○○共同將土地交還
原告。
被告曹錫山、曹錫石、戌○○應共同將坐落臺東縣臺東市○○段三四五之一地號土地
上如附圖所示Ａ１３部分面積為三十八平方公尺之建物拆除，將土地交還原告。
被告癸○○應將坐落臺東縣臺東市○○段三四五之一地號土地上如附圖所示Ａ１５部
分面積為十八平方公尺之建物拆除，將土地交還原告。
被告卯○○應將坐落臺東縣臺東市○○段三四五之一地號土地上如附圖所示Ａ１６部
分面積為五十三平方公尺之建物拆除，與被告壬○○共同將土地交還原告。
被告戊○○應將坐落臺東縣臺東市○○段三四五之一地號土地上如附圖所示Ａ１７部
分面積為三一‧０三平方公尺之建物拆除，與被告乙○○、地○○、丁○○、甲○○
共同將土地交還原告。
被告己○○應將坐落臺東縣臺東市○○段三四五之一地號土地上如附圖所示Ａ１７─
１部分面積為三六‧九七平方公尺之建物拆除，將土地交還原告。
被告戊○○應將坐落臺東縣臺東市○○段三四五之一地號土地上如附圖所示Ａ１８部
分面積為五十三平方公尺之建物拆除，將土地交還原告。
本判決第一項至第十二項之履行期間為肆個月。
訴訟費用由被告按如附表所示之比例負擔。
本判決主文第一項至第十二項部分，於原告各以新臺幣壹拾萬元供擔保後，得假執行
，但前揭各項之被告如各以新臺幣參拾萬元為原告供擔保後，得免為假執行。
    事    實
壹、原告方面：
    一、聲明：求為判決，如主文第一項至第十二項所示，並願供擔保請准宣告准予
        假執行。
    二、陳述：坐落在臺東縣臺東市○○段三四五之一地號土地（以下簡稱系爭土地
        ）為原告所有，為被告分戶無權占有，而如訴之聲明所示應拆除該建物之被
        告，係有處分權能，其與各該訴之聲明之被告共同占有該建物，惟渠等均無
        合法占有系爭土地之權源，為此，原告本於所有權能，請求如各該訴之聲明
        所示之被告拆屋，並交還土地。
    三、證據：提出土地登記謄本、稅籍證明書、照片、戶籍謄本等件為證，並聲請
        履勘現場。
貳、被告午○○、巳○○、寅○○、辰○○、子○○、丑○○方面：被告寅○○、辰
    ○○、子○○、丑○○未於言詞辯論期日到場，亦未提出書狀作何聲明或陳述。
    被告巳○○未於言詞辯論期日到場惟據其以前陳述與被告午○○聲明、陳述及所
    提證據如左：
    一、聲明：求為判決，請求駁回原告之訴及其假執行之聲請，如受不利之判決願
        提供擔保請准宣告免為假執行。
    二、陳述：該建物係被告午○○所買，現使用人為被告巳○○、午○○、辰○○
        等人（本審卷第二宗第一０八頁背面）。
    三、證據：提出裝表供電證明、裝置自來水證明（本審卷第二宗第四五頁）、戶
        籍謄本（本審卷第二宗第四六、四七頁）等件為證。
參、被告戊○○、申○○、辛○○、黃○○、庚○○方面：被告申○○、辛○○、黃
    ○○、庚○○未於言詞辯論期日到場，亦未提出書狀作何聲明或陳述。被告戊○○聲明、陳述及所提證據如左：
    一、聲明：求為判決，請求駁回原告之訴及其假執行之聲請，如受不利之判決願
        提供擔保請准宣告免為假執行。
    二、陳述：如附圖所示Ａ７部分建物是於四十六年間，由其向親戚買得，後來有
        再搭蓋，該建物曾借給訴外人王雲洲使用過，王雲洲曾幫其納過稅金，故稅
        籍納稅義務人為王雲洲，但該房已超過三十年不用繳稅。現居住人除伊外，
        還有被告申○○、辛○○、黃○○等人（本審卷第一宗第一二二頁、第二宗
        第一八二頁背面）。
    三、證據：提出裝表供電證明、戶口名簿（本審卷第二宗第四八頁、第四九頁）
        等件為證。
肆、被告天○○、Ｂ○○、Ｃ○○、Ｄ○○方面：被告Ｂ○○、Ｃ○○、Ｄ○○未於
    言詞辯論期日到場，亦未提出書狀作何聲明或陳述。被告天○○聲明、陳述及所
    提證據如左：
    一、聲明：求為判決，請求駁回原告之訴及其假執行之聲請，如受不利之判決願
        提供擔保請准宣告免為假執行。
    二、陳述：該戶為被告天○○所購買，現住人有被告天○○、Ｂ○○、Ｃ○○、
        Ｄ○○（本審卷第二宗第十一頁、第一０七頁背面）。
    三、證據：提出所有權移轉契約書、裝表供電證明、裝置自來水證明（本審卷第
        二宗第五十頁、第五一頁）等件為證。
伍、被告Ａ○○、丙○○方面：被告丙○○未於言詞辯論期日到場，亦未提出書狀作
    何聲明或陳述。被告Ａ○○聲明、陳述及所提證據如左：
    一、聲明：求為判決，請求駁回原告之訴及其假執行之聲請，如受不利之判決願
        提供擔保請准宣告免為假執行。
    二、陳述：該房屋所有權人是被告Ａ○○所有，是於八十年左右向訴外人陳錦秋
        承買，現出租予丙○○賣水果，定有租約（本審卷第二宗第九頁、第一０七
        頁背面）。
    三、證據：提出房屋稅繳款書、契稅繳款書、所有權移轉契約書、租賃契約公證
        書、房屋租賃契約（本審卷第二宗第一七二頁至第一七六頁）等件為證。
陸、被告戊○○方面：
    一、聲明：求為判決，請求駁回原告之訴及其假執行之聲請，如受不利之判決願
        提供擔保請准宣告免為假執行。
    二、陳述：該房屋是被告戊○○所有（本審卷第二宗第一八二頁背面、第一八三
        頁）。
柒、被告Ｅ○○、宇○○、廖廷筠、玄○○方面：被告Ｅ○○、廖廷筠、玄○○未於
    言詞辯論期日到場，亦未提出書狀作何聲明或陳述。被告宇○○聲明、陳述及所
    提證據如左：
    一、聲明：求為判決，請求駁回原告之訴及其假執行之聲請，如受不利之判決願
        提供擔保請准宣告免為假執行。
    二、陳述：該戶是用被告Ｅ○○名義購買，房屋買賣之契稅證明是Ｅ○○的名字
        。現居住者有被告宇○○、Ｅ○○、廖廷筠與玄○○（本審卷第一宗第一六
        八頁、第二宗第一０七頁）。
    三、證據：提出買賣契稅繳款書、房屋稅籍證明書、裝置自來水證明、裝表供電
        證明（本審卷第二宗第五十七頁至第五九頁）等件為證。
捌、被告曹錫山、曹錫石、戌○○方面：
    一、聲明：求為判決，請求駁回原告之訴及其假執行之聲請，如受不利之判決願
        提供擔保請准宣告免為假執行。
    二、陳述：該戶是被告三人之母亥○○○依據買賣關係取得的（本審卷第一宗第
        一六九頁）。
    三、證據：提出買賣收據、裝表供電證明、裝置自來水證明、戶籍謄本（本審卷
        第二宗第六十頁至第六二頁）等件為證。
玖、被告癸○○方面：
    一、聲明：求為判決，請求駁回原告之訴及其假執行之聲請，如受不利之判決願
        提供擔保請准宣告免為假執行。
    二、陳述：該房屋是被告癸○○因買賣所取得的，現居住人只有被告一人（本審
        卷第一宗第一六九頁）。
    三、證據：提出買賣契約書、房屋稅籍證明書、裝表供電證明（本審卷第二宗第
        六十三頁至第六五頁）等件為證。
拾、被告卯○○、壬○○方面：
    一、聲明：求為判決，請求駁回原告之訴及其假執行之聲請，如受不利之判決願
        提供擔保請准宣告免為假執行。
    二、陳述：該屋是被告卯○○於七十年間，向訴外人黃文德所購買，目前有被告
        卯○○、壬○○等人居住使用（本審卷第一宗第一六九、一七０頁）。
    三、證據：提出讓渡書、裝表供電證明、戶口名簿（本審卷第二宗第六六頁至第
        六七頁）等件為證。
拾壹、被告戊○○、乙○○、地○○、丁○○、甲○○方面：被告地○○、丁○○、
      甲○○未於言詞辯論期日到場，亦未提出書狀作何聲明或陳述。被告戊○○、
      乙○○聲明、陳述及所提證據如左：
    一、聲明：求為判決，請求駁回原告之訴及其假執行之聲請，如受不利之判決願
        提供擔保請准宣告免為假執行。
    二、陳述：該屋為戊○○所建，曾經一度借給王雲洲使用，所以稅籍登記簿才會
        登記為王雲洲，後來王雲洲不再使用，再借給被告乙○○，目前實際使用人
        有乙○○、地○○、丁○○、甲○○等人（本審卷第二宗第十一頁、第一０
        六頁背面、本審卷第三宗倒數第六行以下、第二宗第一０六頁背面第七行）
        。
    三、證據：提出戶籍謄本（本審卷第二宗第六九頁）為證。
拾貳、被告己○○方面：
    一、聲明：求為判決，請求駁回原告之訴及其假執行之聲請，如受不利之判決願
        提供擔保請准宣告免為假執行。
    二、陳述：對原告主張為被告己○○所有未予爭執。
    三、證據：提出裝表供電證明、電費繳款通知（本審卷第四宗第一六八頁、第一
        六九頁）等件為證。
拾參、被告戊○○方面：
    一、聲明：求為判決，請求駁回原告之訴及其假執行之聲請，如受不利之判決願
        提供擔保請准宣告免為假執行。
    二、陳述：臺東市○○路三二八巷十之一號建物係係被告戊○○向別人買的（本
        審卷第二宗第一六八頁、第一八三頁第三、四行）。
    理      由
壹、程序方面：
一、本件被告巳○○、寅○○、辰○○、子○○、丑○○、申○○、辛○○、黃○○
    、庚○○、Ｂ○○、Ｃ○○、Ｄ○○、丙○○、Ｅ○○、廖廷筠、玄○○、地○○、丁○○、甲○○未於言詞辯論期日到場，核無民事訴訟法第三百八十六條各
    款所列情形，爰依原告之聲請，由其一造辯論而為判決。
二、本件原告於九十年十二月四日起訴，其法定代理人原為縣長陳建年，嗣因縣長改
    選變更法定代理人為縣長酉○○，原告新任法代理人酉○○，於九十一年四月八
    日聲明承受訴訟；至於被告亥○○○已於九十二年一月三十日死亡，嗣其繼承人
    曹錫山、曹錫石、戌○○於九十二年二月二十四日聲明承受訴訟，依民事訴訟法
    第一百七十五條第一項規定，渠等前揭為承受訴訟之聲明，均為適法，合先敘明
    （聲明承受訴狀本審卷第二宗第一一五頁、第三宗第一九二頁）。
貳、實體方面：
一、本件原告起訴主張，系爭土地為原告所有，為被告分戶無權占有，而如訴之聲明
    所示應拆除該建物之被告，係有處分權能，其與各該訴之聲明之被告共同占有該
    建物，惟渠等均無合法占有系爭土地之權源，為此，原告本於所有權能，請求判
    決如聲明。
二、被告巳○○、午○○則以，該建物係被告午○○所買，現使用人為被告巳○○、
    午○○、辰○○等人等語。被告戊○○則以，如附圖所示Ａ７部分建物是於四十
    六年間，由其向親戚買得，後來有再搭蓋，該建物曾借給訴外人王雲洲使用過，
    王雲洲曾幫其納過稅金，故稅籍納稅義務人為王雲洲，但該房已超過三十年不用
    繳稅。現居住人除伊外，還有被告申○○、辛○○、黃○○等人等語。被告天○○則以，該戶為被告天○○所購買，現住人有被告天○○、Ｂ○○、Ｃ○○、Ｄ
    ○○等語。被告Ａ○○則以，該房屋所有權人是被告Ａ○○所有，是於八十年左
    右向訴外人陳錦秋承買，現出租予丙○○賣水果，定有租約等語。被告戊○○則
    以，Ａ１１房屋是伊所有等語。被告宇○○則以，該戶是用被告Ｅ○○名義購買
    ，房屋買賣之契稅證明是Ｅ○○的名字。現居住者有被告宇○○、Ｅ○○、廖廷
    筠與玄○○等語。被告曹錫山、曹錫石、戌○○則以，該戶是被告三人之母亥○○○依據買賣關係取得的等語。被告癸○○則以，該房屋是被告癸○○因買賣所
    取得的，現居住人只有被告一人等語。被告卯○○、壬○○則以，該屋是被告卯
    ○○於七十年間，向訴外人黃文德所購買，目前有被告卯○○、壬○○等人居住
    使用等語。被告戊○○、乙○○則以，Ａ１７房屋為戊○○所建，曾經一度借給
    王雲洲使用，所以稅籍登記簿才會登記為王雲洲，後來王雲洲不再使用，再借給
    被告乙○○，目前實際使用人有乙○○、地○○、丁○○、甲○○等人等語。被
    告己○○則以，對原告主張該房屋為被告己○○所有未予爭執。被告戊○○則以
    ，臺東市○○路三二八巷十之一號建物係係被告戊○○向別人買的等語，資為辯
    解。
三、按所有人對於無權占有或侵奪其所有物者，得請求返還之。對於妨害其所有權者
    ，得請求除去之，民法第七百六十七條，定有明文。本件原告主張，系爭土地為
    其所有，為被告分戶無權占有，而如訴之聲明所示應拆除該建物之被告，係有處
    分權能，其與各該訴之聲明之被告共同占有該建物等情，為到庭之被告所不爭執
    ，復據其提出土地登記謄本、稅籍證明書、照片、戶籍謄本等件為證，並經本院
    到場履勘屬實，製有勘驗筆錄在卷可按，雖被告寅○○、辰○○、子○○、丑○○、申○○、辛○○、黃○○、庚○○、Ｂ○○、Ｃ○○、Ｄ○○、丙○○、Ｅ
    ○○、廖廷筠、玄○○、地○○、丁○○、甲○○未於言詞辯論期日到場，亦未
    提出書狀作何聲明或陳述，以資辯解。惟依前揭原告及其餘被告所提出之證據資
    料，堪信原告上開主張為真實。再者，前揭被告迄今尚未提出積極之事證，以資
    證明渠等占用前揭土地，係為有合法之權源，從而，原告依前揭法文規定，請求
    判決如其聲明所示，核屬有據，為有理由，應予准許。
四、次查：拆屋交還土地，衡情需有相當期間，始可準備妥當，本院斟酌本件訴訟迄
    今已逾三年等一切實際情況，認本判決第一項至第十二項，均定履行期間四個月
    ，以資兼顧。
五、原告及除被告巳○○、寅○○、辰○○、子○○、丑○○、申○○、辛○○、黃
    ○○、庚○○、Ｂ○○、Ｃ○○、Ｄ○○、丙○○、Ｅ○○、廖廷筠、玄○○、
    地○○、丁○○、甲○○外，其餘被告均陳明願供擔保，聲請宣告假執行或免為
    假執行，經核合於法律規定，爰斟酌渠等到庭所表示有關供擔保金額之意見，分
    別酌定相當之擔保金額宣告之，而前揭未陳明之被告雖未陳明願供擔保聲請宣告
    免為假執行，惟為衡平起見，爰並酌定相當之擔保金額，併為免予假執行之宣告
    。
六、據上論結，本件原告之訴為有理由，依民事訴訟法第三百八十五條第一項前段、
    第七十八條、第八十五條第一項、第三百九十條第二項、第三百九十二條，判決
    如主文。
中　　　華　　　民　　　國　　九十四　　年　　　二　　　月　　 十八 　　日
                                    臺灣臺東地方院法院民事庭
~B法　　　官　王漢章
右為正本係照原本作成。
如對本判決上訴須於判決送達後二十日內向本院提出上訴狀（需附繕本）。
「切勿逕送上級法院」。
中　　　華　　　民　　　國　　九十四　　年　　　二　　　月　　 十八 　　日
~B法院書記官　王希文
~F0
~T40
附表：訴訟費用負擔比例：
┌──┬────────────────────┬───────────┐
│稱謂│姓  名                                  │訴訟費用負擔比例（因各│
│    │                                        │項被告間利益相差過大，│
│    │                                        │故以本件被告占有「基地│
│    │                                        │」之面積總合為分母，各│
│    │                                        │項被告占有「基地」之面│
│    │                                        │積為分子計算）        │
├──┼────────────────────┼───────────┤
│被告│午○○、巳○○、寅○○、辰○○、子○○、│共同負擔五百二十分之四│
│    │丑○○                                  │十二（第二層樓面積不予│
│    │                                        │計算）                │
├──┼────────────────────┼───────────┤
│被告│戊○○、申○○、辛○○、黃○○、庚○○  │共同負擔五百二十分之四│
│    │                                        │十七                  │
├──┼────────────────────┼───────────┤
│被告│天○○、Ｂ○○、Ｃ○○、Ｄ○○          │共同負擔五百二十分之二│
│    │                                        │十九                  │
├──┼────────────────────┼───────────┤
│被告│Ａ○○、丙○○                          │共同負擔五百二十分之二│
│    │                                        │十                    │
├──┼────────────────────┼───────────┤
│被告│戊○○                                  │五百二十分之六十八    │
├──┼────────────────────┼───────────┤
│被告│Ｅ○○、宇○○、廖廷筠、玄○○          │共同負擔五百二十分之八│
│    │                                        │十四                  │
├──┼────────────────────┼───────────┤
│被告│曹錫山、曹錫石、戌○○                  │共同負擔五百二十分之三│
│    │                                        │十八                  │
├──┼────────────────────┼───────────┤
│被告│癸○○                                  │五百二十分之十八      │
├──┼────────────────────┼───────────┤
│被告│卯○○、壬○○                          │共同負擔五百二十分之五│
│    │                                        │十三                  │
├──┼────────────────────┼───────────┤
│被告│戊○○、乙○○、地○○、丁○○、甲○○  │共同負擔五百二十分之三│
│    │                                        │十一                  │
├──┼────────────────────┼───────────┤
│被告│己○○                                  │五百二十分之三十七    │
├──┼────────────────────┼───────────┤
│被告│戊○○                                  │五百二十分之五十三    │
└──┴────────────────────┴───────────┘
